【裁判字號】    95,易,157
【裁判日期】    950309
【裁判案由】    妨害婚姻
【裁判全文】
臺灣臺中地方法院刑事判決               95年度易字第157號
公  訴  人  台灣台中地方法院檢察署檢察官
被      告  丙○○
上列被告因妨害婚姻案件，經檢察官提起公訴（94年度偵字第17
278號），本院判決如下：
    主    文
丙○○連續與有配偶之人相姦，處有期徒刑伍月，如易科罰金以
佰元折算壹日。
    事  實
一、丙○○明知甲○○○為乙○○之妻，為有配偶之人，竟基於
    與有配偶之人相姦之概括犯意，自民國九十三年六月間某日
    起至九十四年八月間某日止（起訴書誤載為至九十四年九月
    二十五日止，業據公訴人更正），在丙○○臺中市○區○○
    街一五二號四樓四０五室租住處，以每七至十餘日之頻率連
    續與甲○○○相姦多次。嗣於九十四年九月二十五日晚上八
    時四十分，經乙○○在台中市中國醫藥學院急診室找到甲○○○，經溝通後甲○○○坦承上情，而於同日晚上九時三十
    分報警而查悉上情。
二、案經乙○○訴由臺中市警察局第二分局報請臺灣臺中地方法
    院檢察署檢察官偵查起訴。
    理  由
一、訊據被告丙○○固坦承上開住處，係其所承租之事實，然矢
    口否認有何相姦犯行，並辯稱：其與甲○○○僅為同事關係
    而已，並未有任何性行為，房間內的女性衣物其不知道是誰
    的，可能是甲○○○於查獲前二、三日曾經至其上開租住處
    泡茶留下來尚未取回，當時其亦有遺失房間鑰匙，乙○○根
    本無任何證據證明其與甲○○○相姦，是乙○○夫妻要害其
    的等語。經查：
（一）按捉姦在床，固為證明通姦之最佳證據。然通、相姦係兩
      人之秘密行為，欲取得二人正在通、相姦之證據自屬相當
      不易，而訴訟法之證明及認定之事實，乃歷史之證明及推
      論，與自然科學上之實驗證明不同，訴訟法上之證明及事
      實認定，以推論高度之蓋然性，其推論所得之概括認定，
      通常之人皆可確信為真實即可。另按認定犯罪事實所憑之
      證據，並不以直接證據為限，間接證據亦應包含在內，此
      間接證據在直接關係上，已足以證明他項事實，而由此他
      項事實，本於推理之作用足以證明待證事實，而審理事實
      之法院復於判決理由中闡明其如何依該間接證據推理出直
      接事實即可。本件乙○○與甲○○○為夫妻關係，且二人
      尚存有婚姻關係，有乙○○全戶戶籍資料查詢結果乙紙在
      卷可憑（見偵字卷第１２頁），而上開臺中市○區○○街
      一五二號四樓四０五室係由被告所承租，除據被告自承在
      卷外，證人廖國星亦證稱該處係被告之租住處，證人甲○○○更證稱：其與被告是從九十三年六月開始起住在一起
      ，發生性行為的地點是在台中市○○街一五二號四樓四０
      五室，該地點是被告承租的，月租新台幣五千元，約七至
      十餘日發生性行為一次，最後一次約在九十四年八月間某
      日等語。被告自承其與證人甲○○○並無仇怨，甲○○○
      應無甘損名節執意虛構誣陷被告之理？再者，證人甲○○○證稱：由其持鑰匙，會同乙○○、警員丁○○等人進入
      被告上開原子街租住處，屋內吊衣架上之女洋裝、衣櫃內
      有二袋女性衣物，床上置二袋行李，地上女鞋等物係其所
      有，另其貼身的內衣等物係放在一塑膠袋擺在櫃子裡，那
      天其在收拾行李時，警察有看到等語；證人乙○○證稱：
      當天係甲○○○持鑰匙帶警察進入的，其有看到甲○○○
      的衣服在衣櫃裡，包包在床頭旁，警察拍照後，甲○○○
      就收拾行李，從衣櫃裡面拿出衣服、架上的衣服、包包，
      一起放在行李箱中等語；證人丁○○證稱：當天甲○○○
      帶其、乙○○一起至被告租住處，被告一個人在那裏，由
      甲○○○持鑰匙開門進去，其時甲○○○並沒有帶任何東
      西，進去後被告有驚訝的感覺，其問他一些事情，他支支
      吾吾的，並發現吊衣架有女性的衣服、衣櫃內有二包塑膠
      袋裡面是女生的衣服、地上有幾雙女性的鞋子，床上的行
      李即白色紙袋和行李袋，甲○○○說是她的，要去派出所
      時甲○○○有帶一個隨身包包，其他東西也有帶走等語。
      （以上均見本院九十五年二月二十三日審判筆錄）經核三
      人證述相符，此外，並有現場相片四張附卷可稽，可見證
      人甲○○○在上開被告租住處已有一段時日，否則不可能
      留有諸多的衣物、鞋子等日常用品，另衡諸該處為出租套
      房只有一床，其上有二個枕頭，而被告只有一人，裡面又
      有甲○○○的上開衣物，尤其衣架的洋裝放置形同一般家
      庭，益徵證人甲○○○上揭證稱於上開期間與被告同居，
      並發生多次性行為，應堪採信。被告辯稱：並無任何證據
      證明其與甲○○○相姦，是乙○○夫妻要害其的等語，顯
      與事證不合，不足採信。
（二）被告另辯以：房間內的女性衣物其不知道是誰的，可能是
      甲○○○於查獲前二、三日曾經至其上開租住處泡茶留下
      來尚未取回，當時其亦有遺失房間鑰匙等語，並舉當天亦
      有一起去之泡茶的證人廖國星以實其說。惟查，證人廖國
      星證稱：其只有見過甲○○○一次，是在九十三年四至七
      月間某日，甲○○○那次也有去，泡茶時間大約是從下午
       一、二點至五點之間，泡茶完後，甲○○○也是一起離
       開的，其時並沒有注意甲○○○的穿著，那次喝茶後，
       被告並沒有向其詢問有無衣服留在那裏或鑰匙丟了的事
       等語，姑不論有關甲○○○是否一起離去此部分是否屬
       實，然其證述其前往的時間、遺留衣物及遺失鑰匙等情
       ，均與被告不相符，況若上揭衣物確係查獲二、三日前
       之事，實不可能另有其他諸多甲○○○之衣物，應最多
       只有一件外套；另外證人廖國星亦證稱被告並未向其詢
       問丟鑰匙之事，並參以被告身處出租大樓之處，該處人
       蛇雜處遇有鑰匙丟掉乙事，必然極為恐慌，或到處詢問
       或另外再配置鑰匙，始保全其人身安全，但被告稱其有
       詢問乙節，已據其所舉之證人廖國星所否認，且其更未
       有任何再配置鑰匙之動作。在在顯見其上開之所辯，係
       卸責之詞，不足採信。
（三）綜上所述，甲○○○既持有被告租住處之鑰匙，又有其衣
      物、鞋子等日常衣物在上開處所，顯見該處為其活動的中
      心，狀若家庭一般，則被告與甲○○○確於上開同居期間
      ，有連續相姦之行為，是被告所辯均為事後飾卸之語，不
      足採信。本案事證已臻明確，被告犯行堪以認定。
二、核被告所為，係犯刑法第二百三十九條後段之相姦罪。被告
    先後多次與證人甲○○○相姦之犯行，均時間緊接，觸犯構
    成要件相同之罪名，顯係基於概括之犯意反覆為之，為連續
    犯，應依刑法第五十六條論以一罪，並加重其刑。爰審酌被
    告之品行、智識程度、犯罪之動機、目的、手段、犯罪之時
    間甚長，及犯後仍不知悔悟等一切情狀，量處如主文所示之
    刑，並諭知易科罰金之折算標準。
三、公訴意旨另以：被告除於上揭時地外，另有於八十八年一月
    一日前某日起至上開九十三年六月間某日（即本院前所認定
    犯罪前一日）前一日止，亦有與甲○○○為相姦之行為，因
    認被告涉犯刑法第二百三十九條後段之相姦罪等語。惟查，
    上揭事實除證人甲○○○之證述外，另無其他的證據足以佐
    證，況公訴人所提之情況證據均係用以證明被告有本院前所
    認定之犯罪事實即同居之該段期間而已。再者，證人甲○○○證稱其於八十七年年底與被告交往、發生性行為被乙○○
    知悉後，有被打傷，其後其即離家出走，搬了四次家等語，
    另證人乙○○亦證稱：當時甲○○○與被告交往、發生性行
    為被其知道後，有打甲○○○，甲○○○就離家出走，其知
    道甲○○○搬了四次家等語。則證人乙○○既知甲○○○搬
    了四次家，表示其對甲○○○的狀況知之甚詳，何以前三次
    皆未提出告訴。則甲○○○除本院前所認定同居期間有發生
    性行為外，其餘以外之上揭時間，是否亦有發生性行為不無
    疑問，而公訴人復無其他積極證據足以佐證證人甲○○○之
    證述，則本諸罪疑惟輕，自應為被告無罪之諭知，惟此部分
    與前揭有罪部分具有連續犯關係，屬於裁判上一罪，爰不另
    為無罪之諭知。
據上論斷，應依刑事訴訟法第第二百九十九條第一項前段，刑法
第五十六條、第二百三十九條後段、第四十一條第一項前段，罰
金罰鍰提高標準條例第二條，判決如主文。
中    華    民    國    95    年    3    月    9    日
                  刑事第三庭  審判長  法  官 張靜琪
                                      法  官 郭妙俐
                                      法  官 吳進發
以上正本證明與原本無異。
如不服本判決，應於收受送達後10日內向本院提出上訴書狀（應
附繕本）。
                                      書記官 李國敬
中    華    民    國    95    年    3    月    9    日
附錄科刑法條：
中華民國刑法第239條
 (通姦罪)
有配偶而與人通姦者，處一年以下有期徒刑。其相姦者亦同。


司法院資訊處製作；財團法人民間司法改革基金會備份。
